臺灣臺北地方法院刑事判決
110年度訴字第46號
公  訴  人  臺灣臺北地方檢察署檢察官
被      告  黃子銘



選任辯護人  江政俊律師
上列被告因違反毒品危害防制條例案件，經檢察官提起公訴（10
9年度偵字第21487號），本院判決如下：
    主  文
黃子銘犯如附表一所示之各罪，各處如附表一「主文」欄所示之
刑及沒收。應執行有期徒刑肆年捌月。
    事  實
一、黃子銘明知甲基安非他命為毒品危害防制條例第2條第2項第
    2款列管之第二級毒品，不得持有及販賣，竟基於販賣第二
    級毒品甲基安非他命以營利之個別犯意，持用如附表二所示
    之行動電話連結通訊軟體LINE，以暱稱「黃濤」與孟令武聯
    繫後，分別於如附表一所示之交易時間、地點，以如附表一
    所示之交易數量、價格及方式，販賣第二級毒品甲基安非他
    命與孟令武共計4次，藉此牟利。
二、案經臺北市政府警察局中山分局報告臺灣臺北地方檢察署檢
    察官偵查起訴。
    理  由
壹、程序部分
一、按被告以外之人於審判外之陳述，雖不符刑事訴訟法第159
    條之1至第159條之4等規定，而經當事人於審判程序同意作
    為證據，法院審酌該言詞陳述或書面陳述作成時之情況，認
    為適當者，亦得為證據，刑事訴訟法第159條之5第1項定有
    明文。查本件檢察官、被告黃子銘暨其辯護人對於下述本院
    採為認定犯罪事實依據之各項被告以外之人於審判外作成之
    相關供述證據之證據能力，均同意有證據能力（見本院卷第
    216至217頁），亦未於言詞辯論終結前聲明異議（見本院卷
    第239至243頁），另本院審酌該等證據之取得過程並無瑕疵
    ，與本案待證事實間復具有相當之關聯性，以之為本案證據
    並無不當，自得採為本件認定事實之基礎。
二、其餘本判決所採之非供述證據亦均經法定程序取得，無不得
    為證據之情形，自均有證據能力，併此敘明。
貳、實體部分
一、認定犯罪事實所憑之證據及理由 
　㈠前揭犯罪事實，業據被告於本院訊問、準備程序及審理中均
    坦承不諱（見本院卷第162頁、第214至215頁、第243頁），
    核與證人孟令武於警詢及偵查中之證述情節大致相符（見偵
    字卷第9至11頁、第36至37頁、第43至45頁、第59至69頁、
    第341至347頁），並有孟令武之指認犯罪嫌疑人紀錄表（見
    偵字卷第47至51頁）、通訊軟體LINE對話紀錄（見偵字卷第
    95至103頁）、中國信託商業銀行股份有限公司109年10月28
    日中信銀字第109224839269237號函及所附開戶資料、交易
    明細（見偵字卷第221至322頁）、臺灣臺北地方檢察署檢察
    官勘驗筆錄（見偵字卷第355至370頁）、門號0000000000號
    申登資料（見本院卷第27頁）、臺北市政府警察局中山分局
    110年2月5日北市警中分刑字第1103003675號函暨所附員警
    職務報告（見本院卷第51至53頁）及孟令武之自願受搜索同
    意書（見本院卷第227頁）在卷可稽，足徵被告確有為附表
    一所示各次販賣第二級毒品犯行，應認被告之任意性自白與
    事實相符，堪以採信。
　㈡按販賣毒品之所謂販賣行為，須行為人主觀上有營利意圖，
    且客觀上有販賣毒品行為，即足構成，至於實際上是否已經
    獲利，則非所問；必也始終無營利之意思，而以原價或低於
    原價有償讓與他人，方難謂為販賣行為，而僅得以轉讓罪論
    處（最高法院93年度台上字第1651號判決參照）。又所謂營
    利意圖實不以賺取金錢為限，任何具經濟上利益者均屬之，
    且僅須與購毒者謀議、交付毒品之際有營利為目的之意即為
    已足。查被告於本院準備程序及審理中自承：我不記得本案
    販賣給孟令武的4次實際賺取多少價差，但多少應該有賺一
    點，然而這不是我主要販賣的目的，主要是因為他無償提供
    住宿的地方給我，我想取得無償住宿的利益才販賣毒品給孟
    令武等語（見本院卷第215頁、第242至243頁），又衡酌毒
    品取得不易，量微價高，依一般社會通念以觀，凡為販賣之
    不法行為者，倘非以牟利為其主要誘因及目的，應無甘冒被
    查緝法辦重刑之危險，平白無端為該買賣之工作，是被告與
    孟令武既非至親，又無何特殊情誼，當無須甘冒重典為本案
    各次販毒行為，堪信被告上開所述為真，足以採信。是以，
    被告就如附表一所示各次販賣第二級毒品犯行，主觀上均有
    營利之意圖，要無疑義。
　㈢綜上所述，本案事證明確，被告犯行均堪認定，應予依法論
    科。
二、論罪科刑
　㈠按行為後法律有變更者，適用行為時之法律，但行為後之法
    律有利於行為人者，適用最有利於行為人之法律，刑法第2
    條第1項定有明文。被告為如附表一所示各次行為後，毒品
    危害防制條例第2條第2項、第4條第2項業於109年1月15日修
    正公布，於109年7月15日施行生效。茲比較新舊法如下：
　⒈修正前毒品危害防制條例第2條第2項係規定：「毒品依其成
    癮性、濫用性及對社會危害性分為四級，其品項如下：二、
    第二級  罌粟、古柯、大麻、安非他命、配西汀、潘他唑新
    及其相類製品（如附表二）。」；修正後則規定：「毒品依
    其成癮性、濫用性及對社會危害性，分為四級，其品項如下
    ：二、第二級  罌粟、古柯、大麻、安非他命、配西汀、潘
    他唑新及其相類製品（如附表二）。」，則不論新法、舊法
    ，甲基安非他命均屬上開條項所列之第二級毒品，前揭修正
    內容，對被告尚無有利或不利之情形。
　⒉修正前毒品危害防制條例第4條第2項係規定：「製造、運輸
    、販賣第二級毒品者，處無期徒刑或7年以上有期徒刑，得
    併科新臺幣1,000萬元以下罰金。」；修正後則規定：「製
    造、運輸、販賣第二級毒品者，處無期徒刑或10年以上有期
    徒刑，得併科新臺幣1,500萬元以下罰金。」，是修正後規
    定提高有期徒刑及罰金刑之最高刑度，經比較新舊法結果，
    應以修正前規定有利於被告。
　⒊經綜合比較結果，以修正前規定較有利於被告，應一體適用1
    09年1月15日修正前之毒品危害防制條例規定處斷。
  ㈡核被告所為，均係犯修正前毒品危害防制條例第4條第2項之
    販賣第二級毒品罪（共4罪）。又被告販賣前持有第二級毒
    品甲基安非他命之低度行為，分別為其販賣第二級毒品甲基
    安非他命之高度行為所吸收，均不另論罪。
  ㈢被告所犯上開販賣第二級毒品罪（共4罪）間，犯意各別，行
    為互殊，應予分論併罰。
　㈣按刑法第59條之規定，犯罪之情狀顯可憫恕，認科以最低度
    刑仍嫌過重者，得酌量減輕其刑，其所謂「犯罪之情狀」，
    與同法第57條規定科刑時應審酌之一切情狀，並非有截然不
    同之領域，於裁判上酌減其刑時，應就犯罪一切情狀（包括
    第57條所列舉之10款事項），予以全盤考量，審酌其犯罪有
    無可憫恕之事由，以為判斷。而修正前毒品危害防制條例第
    4條第2項販賣第二級毒品罪之法定刑度為無期徒刑、7年以
    上有期徒刑，然同為販賣第二級毒品之人，其原因動機不一
    ，犯罪情節未必盡同，或有大盤毒梟者，亦有中、小盤之分
    ，其販賣行為所造成危害社會之程度自屬有異，法律科處此
    類犯罪，卻同為無期徒刑或7年以上有期徒刑，不可謂不重
    。於此情形，自非不可依客觀之犯行與主觀之惡性二者加以
    考量其情狀，是否有可憫恕之處，適用刑法第59條之規定酌
    量減輕其刑，期使個案裁判之量刑，能斟酌至當，符合比例
    原則。查被告就本案各次販賣第二級毒品犯行，戕害國民健
    康，助長施用毒品惡習，行為雖屬不該，然被告販賣毒品對
    象僅有孟令武1人，交易對象單一，且係原即認識之人，並
    無何向不特定多數人散布交易訊息以兜售之舉，又本案各次
    約定之交易金額為新臺幣（下同）1,000元至2,000元不等、
    交易毒品重量均未超過1公克，數量及金額均非鉅，被告顯
    非以販毒為常業之人，其惡性及犯罪情節較諸大盤毒梟鉅額
    高價謀利之交易模式顯屬有異，惡性尚非重大不赦，對社會
    危害之程度相對較輕；末衡酌被告本案各次販賣第二級毒品
    犯行均無何其他減刑事由之適用，堪認若科以修正前毒品危
    害防制條例第4條第2項之最輕法定本刑，猶嫌過重，在客觀
    上足以引起一般之同情，尚有堪資憫恕之處，堪認均屬情輕
    法重，爰均依刑法第59條規定酌減其刑。
　㈤爰以行為人之責任為基礎，審酌毒品對社會秩序及國民健康
    危害至深且鉅，嚴重影響社會治安，製造、運輸、販賣等行
    為情節尤重，更應嚴加非難，被告明知毒品對人體健康戕害
    甚鉅，不得持有及販賣，反無視於我國政府禁絕毒害之堅定
    立場，為圖牟利，而為販賣毒品之犯行，助長毒品氾濫，對
    社會危害匪淺，所為非是；次慮及被告終能坦認犯行，犯後
    態度尚可，於本案行為前尚無經論罪科刑之前案紀錄，素行
    尚可；再參以被告本案犯罪所得利益、販賣毒品之次數、數
    量及金額等犯罪情節；末衡酌被告自述高職畢業之智識程度
    、此前曾服志願役至22歲退伍後，擺攤維生之經歷、另案入
    監前與父母同住，須扶養父母，月收入約3、4萬至5、6萬元
    之家庭經濟狀況（見本院卷第245頁）等一切情狀，分別量
    處如附表一「主文」欄所示之刑，並綜合審酌被告各次犯行
    間不法與罪責相類程度，各行為之態樣、手段、動機，及對
    被告施以矯正之必要性，定其應執行之刑。
三、沒收
　㈠按犯罪所得，屬於犯罪行為人者，沒收之；前2項之沒收，於
    全部或一部不能沒收或不宜執行沒收時，追徵其價額。刑法
    第38條之1第1項前段、第3項分別定有明文。經查，被告就
    附表一編號1至3所示之販賣第二級毒品犯行，分別取得如附
    表一編號1至3「販毒所得」欄所示之金額，就附表一編號4
    所示之販賣第二級毒品犯行，則受有如附表一編號4「販毒
    所得」欄所示價金抵償債務之財產上利益，此等金額及財產
    上利益自為被告本案各該犯行之犯罪所得，爰均依上開規定
    ，宣告沒收，並於全部或一部不能沒收或不宜執行沒收時，
    均追徵其價額。
　㈡末按犯第4條之罪者，其供犯罪所用之物，不問屬於犯罪行為
    人與否，均沒收之；供犯罪所用之物，於全部或一部不能沒
    收或不宜執行沒收時，追徵其價額；宣告前2條之沒收或追
    徵，有過苛之虞、欠缺刑法上之重要性、犯罪所得價值低微
    ，或為維持受宣告人生活條件之必要者，得不宣告或酌減之
    。毒品危害防制條例第19條第1項、刑法第38條第4項、第38
    條之2第2項分別定有明文。查如附表二所示之物，為供被告
    為如附表一所示各次販賣第二級毒品甲基安非他命所用之物
    ，業經認定如前，固非不得依上開規定宣告沒收，並於全部
    或一部不能沒收或不宜執行沒收時追徵其價額，然該物品原
    可供一般日常生活聯絡使用，且本案案發至今已逾1年6月餘
    ，以電子通訊產品更迭快速，現存殘餘價值應甚低，爰考量
    「沒收有無助於犯罪之預防」、「欲沒收之客體替代性及經
    濟價值之高低」及「執行沒收之程序成本與目的有無顯失均
    衡」等節，認倘予宣告沒收或追徵，顯然欠缺刑法上之重要
    性，另該物品既未扣案，為免將來執行困難及過度耗費公益
    資源，爰依刑法第38條之2第2項規定，不予宣告沒收或追徵
    。
據上論斷，應依刑事訴訟法第299條第1項前段，修正前毒品危害
防制條例第4條第2項，刑法第2條第1項前段、第11條、第59條、
第51條第5款、第38條之1第1項前段、第3項，判決如主文。
本案經檢察官高光萱提起公訴，檢察官王巧玲到庭執行職務。
中　　華　　民　　國　　110 　年　　10　　月　　15　　日
　　　　　　　　　刑事第三庭  審判長法　官  張谷瑛
　　　　　　　　　　　　　　　　    法　官　馮昌偉
　　　　　　　　　　　　　　　　    法　官　蕭如儀
上正本證明與原本無異。
如不服本判決應於收受送達後20日內向本院提出上訴書狀，並應
敘述具體理由；其未敘述上訴理由者，應於上訴期間屆滿後20日
內向本院補提理由書（均須按他造當事人之人數附繕本）「切勿
逕送上級法院」。因疫情而遲誤不變期間，得向法院聲請回復原
狀。
                                    書記官  林書伃
中　　華　　民　　國　　110 　年　　10　　月　　15　　日
附錄本案論罪科刑法條：
修正前毒品危害防制條例第4條第2項
製造、運輸、販賣第二級毒品者，處無期徒刑或7年以上有期徒
刑，得併科新臺幣1,000萬元以下罰金。
附表一：
編號 時間 地點 販賣毒品之數量、價格及交易方式 證據 販毒所得 主文 1 108年12月27日23時許 臺北市○○區○○路00號之小北百貨前 孟令武交付新臺幣（下同）2,000元與被告，被告交付1公克之甲基安非他命與孟令武。 1.孟令武於警詢及偵查之證述（見偵字卷第61頁、第344頁） 2.LINE對話紀錄（見偵字卷第95頁） 2,000元 黃子銘販賣第二級毒品，處有期徒刑參年捌月。 未扣案之犯罪所得新臺幣貳仟元沒收，於全部或一部不能沒收或不宜執行沒收時，追徵其價額。 2 109年1月5日21時36分許 孟令武位於臺北市○○區○○○路0段00巷0號之居所前 孟令武交付1,000元與被告，被告交付0.5公克之甲基安非他命與孟令武。 1.孟令武於警詢及偵訊之證述（見偵字卷第63頁、第10頁） 2.LINE對話紀錄（見偵字卷第97頁、第99頁） 1,000元 黃子銘販賣第二級毒品，處有期徒刑參年捌月。 未扣案之犯罪所得新臺幣壹仟元沒收，於全部或一部不能沒收或不宜執行沒收時，追徵其價額。 3 109年1月9日21時14分許 孟令武位於臺北市○○區○○○路0段00巷0號之居所內 被告交付1公克之甲基安非他命與孟令武後，孟令武於109年1月10日3時48分許現金存款2,200元（其中200元為孟令武償還先前積欠被告之債務）至被告之中國信託商業銀行股份有限公司、帳號0000000000000號帳戶中。 1.孟令武於警詢及偵訊之證述（見偵字卷第10頁、第67頁、第344頁） 2.LINE對話紀錄（見偵字卷第99至103頁、第356頁） 2,000元 黃子銘販賣第二級毒品，處有期徒刑參年捌月。 未扣案之犯罪所得新臺幣貳仟元沒收，於全部或一部不能沒收或不宜執行沒收時，追徵其價額。 4 109年3月22日4時33分許 孟令武位於臺北市○○區○○○路0段00巷0號之居所內 被告交付1公克之甲基安非他命與孟令武，價額2,000元自被告先前積欠孟令武之債務中扣除。 1.孟令武於警詢及偵訊之證述（見偵字卷第69頁） 2.LINE對話紀錄（見偵字卷第103頁、第357至360頁） 2,000元（抵償債務） 黃子銘販賣第二級毒品，處有期徒刑參年捌月。 未扣案之犯罪所得即抵償債務之財產上利益新臺幣貳仟元沒收，於全部或一部不能沒收或不宜執行沒收時，追徵其價額。 

附表二：
編號 物品 數量 備註 1 被告所有之IPHONE7行動電話 1支 門號：0000000000號